【裁判字號】    90,自,46
【裁判日期】    900326
【裁判案由】    侵占
【裁判全文】
臺灣臺中地方法院刑事判決                              九十年度自字第四六號
    自  訴  人  甲○○
    被      告  乙○○
                丙○○
右被告等因侵占案件，經自訴人提起自訴，本院判決如左：
    主  文
乙○○、丙○○均無罪。
    理  由
一、自訴意旨略以：被告乙○○前於民國八十八年十月八日向自訴人訂約租用乙豪牌
    五０六．五二五０ＭＨＺ頻道無線電車台機乙台（附天線、車頂燈及麥克風各乙
    件），並由另被告丙○○（即乙○○之父親）擔任契約保證人，詎被告乙○○自
    八十八年十一月八日起，未再回車行繳交租金，又避不見面，經自訴人於八十九
    年三月二十三日聲明終止合約，被告二人至今尚未交回無線電車台機組，被告二
    人意圖為自己不法之行為，而將上開租得之無線電車台機乙台，易持有為所有之
    意思，而將之侵占入己。因認被告二人共同涉犯刑法第三百三十五條第一項之普
    通侵占罪嫌云云。
二、按犯罪事實應依證據認定之，無證據不得推定其犯罪事實，刑事訴訟法第一百五
    十四條定有明文。又認定不利於被告之事實，須依積極證據，苟積極證據不足為
    不利於被告事實之認定時，即應為有利於被告之認定，更不必有何有利之證據。
    此最高法院三十年上字第八一六號著有判例。另刑法上侵占罪之成立，以持有他
    人之物為前提，並以擅自處分自己持有之他人所有物，或變易持有之意為所有之
    意，而逕為所有人之行為，為其構成要件，雖行為之外形各有不同，要必具有不
    法所有之意思，方與本罪構成之要件相符，此最高法院二十八年上字第三三五０
    號、十九年上字第一０五二號分別著有判例。
三、本件自訴人認被告乙○○、丙○○二人共同涉犯刑法第三百三十五條第一項之普
    通侵占罪嫌，無非係以被告二人經自訴人一再催討租金仍避不見面，復有國通計
    程車無線電車裝機組借用合約書影本及存證信函影本各一紙附卷可稽，被告二人
    侵占犯行甚明，為其論據。惟訊據被告乙○○、丙○○二人均則堅決否認有何普
    通侵占之犯行，被告乙○○辯稱：伊車子因為出車禍撞毀，在待修中車放在家中
    ，車上無線電車台機組就不見了，不知道是被偷還是被拿走，伊沒有侵占的意思
    ，而且伊也與自訴人和解了等語；另被告丙○○則辯稱：伊僅擔任租約的保證人
    ，整件事伊並不清楚等語。
四、本院查：訊據自訴人甲○○於本院審理時到庭陳稱：「被告乙○○是八十八年十
    月來訂約的，但後來有解約，大約八十九年十二月時復約、復機的，但沒有另訂
    契約，還是用以前的契約，所以實際上，他是八十九年十二月底才又租的，但後
    來九十年一月就出車禍了，現在已經和解了，是誤會一場（問：對被告二人所說
    有何意見？）」等詞，參以被告乙○○所庭呈附卷之車禍修車估價單二份等情，
    足認被告二人上開所辯應可採信，從而被告二人是否有意圖為自己不法之所有，
    而變易持有之意為所有之意，不無可疑。另參酌被告二人業已與自訴人達成和解
    賠償損害，有和解書一紙在卷可參等情，益見被告二人主觀上應無變易其原來之
    持有意思而為不法所有之意思無誤。綜上諸情，本件被告二人既無意圖為自己不
    法之所有，變易持有之意為所有之意，核與刑法第三百三十五條第一項之普通侵
    占罪之構成要件尚有未合，自不得僅憑自訴人片面之指訴即認被告二人共同涉犯
    普通侵占之犯行。此外，復查無其他積極證據足資證明被告二人有何共同普通侵
    占之犯行，不能證明被告乙○○、丙○○二人犯罪，揆諸首揭說明，自應諭知被
    告乙○○、丙○○二人為無罪之判決，以免冤抑。
據上論斷，應依刑事訴訟法第三百四十三條、第三百零一條第一項，判決如主文。
中      華      民      國      九十      年      三    月    二十六    日
                                  臺灣臺中地方法院刑事第四庭
                                      法  官  許  旭  聖
右正本證明與原本無異。
如不服本判決，應於判決送達後十日內向本院提出上訴狀（應附繕本），上訴於臺灣
高等法院臺中分院。
                                      書記官
中      華      民      國      九十      年      三    月    二十六    日


司法院資訊處製作；財團法人民間司法改革基金會備份。
